【裁判字號】    98,交聲,4493
【裁判日期】    981231
【裁判案由】    交管條例聲異
【裁判全文】
臺灣板橋地方法院交通事件裁定
原處分機關  交通部公路總局臺北區監理所
異  議  人
即受處分人  駿通行銷有限公司
代  表  人  歐添裕
上列異議人即受處分人因違反道路交通管理處罰條例案件，對於
交通部公路總局臺北區監理所民國98年12月 7日所為之北監自裁
字第裁40－C00000000號處分，聲明異議，本院裁定如下：
    主  文
原處分撤銷。
駿通行銷有限公司號牌污穢，不洗刷清楚，非行車途中因遇雨、
雪道路泥濘所致，處罰鍰新臺幣佰元。
    理  由
一、按汽車號牌不得變造損毀、塗抹或粘貼其他材料、加裝邊框
    或霓虹燈、裝置旋轉架、顛倒懸掛或以安裝其他器具之方式
    使不能辨認其牌號，並不得以他物遮蔽，如有污穢，致不能
    辨認其牌號時，應洗刷清楚，道路交通安全規則第十一條第
    二項定有明文。次按汽車行駛有損毀或變造汽車牌照、塗抹
    污損牌照，或以安裝其他器具之方式，使不能辨認其牌號之
    情形者，處汽車所有人新臺幣（下同）二千四百元元以上四
    千八百元以下罰鍰，並責令申請換領牌照或改正；又汽車行
    駛有號牌污穢，不洗刷清楚，或為他物遮蔽，非行車途中因
    遇雨、雪道路泥濘所致之情形者，應處罰鍰三百元以上六百
    元以下罰鍰，並責令改正、補換牌照或禁止其行駛，道路交
    通管理處罰條例第十三條第一款、第十四條第一款分別定有
    明文。由此二規定之構成要件暨法律效果比較以觀，顯見前
    開條例第十三條第一款所謂「塗抹污損牌照」，係指行為人
    基於故意所為，始足當之，因此種違規行為，通常具有積極
    逃免交通稽查或刑事偵查之目的，惡害較大而裁罰較重；而
    同條例第十四條第三款之「號牌污穢」，則係號牌非因行為
    人故意污穢後（包括「過失」或「自然因素所形成」所肇致
    ），不清除其上之髒污、他物或不將之洗刷清楚，導致交通
    稽查困難之情形，較之前開規定，惡害較小而裁罰較輕。故
    遇有汽車牌照（號牌）污損致不能辨識牌號之情形，仍應視
    其原因是否為汽車所有人或駕駛人故意造成，分別適用不同
    規定。如無積極證據可認汽車所有人或駕駛人有故意塗抹污
    損汽車牌照之行為，自僅能適用前開條例第十四條第三款之
    規定，對於汽車所有人予以科罰。
二、本件原處分認異議人即受處分人所有之車號CO─九三五二號
    自用小貨車，於民國九十八年九月二十五日中午十二時五十
    分許，在臺北縣中和市○○街一九六號前，經臺北縣政府警
    察局中和第一分局安平派出所執勤員警以「號牌污穢（非雨
    天）」為由，認其違反道路交通管理處罰條例第十三條第一
    款之規定，當場攔停掣單舉發，嗣受處分人於應到案日期前
    之九十八年九月三十日到案，經原處分機關依據上開舉發違
    規事實，改依前開條例第十四條第三款規定，裁處罰鍰三百
    元。惟舉發單位事後將違規事實更正為「塗抹污損牌照（有
    噴白漆）」，原處分機關因認受處分人上開違規行為應係違
    反同條例第十三條第一款之規定，遂於九十八年十月十五日
    以北監自字第０九八一０一二七五０號函通知受處分人變更
    舉發違規事實，改裁處罰鍰三千元，嗣受處分人於九十八年
    十月二十三日提出申訴，經原處分機關函請舉發單位調查結
    果，仍認受處分人確有上開「塗抹污損牌照，使不能辨認其
    牌號」之違規行為，原處分機關乃依道路交通管理處罰條例
    第十三條第一款及違反道路交通管理事件統一裁罰基準表規
    定，裁處罰鍰三千元。
三、異議意旨略以：異議人所有之前開自用小貨車牌照雖有污損
    ，惟尚未達不能辨認其牌號之程度，且該車於後車門有標示
    牌照號碼可供辨認，係因車架掉漆司機自行以噴漆噴鐵架，
    而不小心噴到車牌，並非故意為之等語。
四、經查：本件異議人所有之前開車輛於上述時、地為警以「號
    牌污穢（非雨天）」為由當場舉發，經異議人於九十八年九
    月三十日繳納三百元罰鍰結案，嗣員警變更舉發違規事實為
    「塗抹污損牌照（有噴白漆）」，另於九十八年十月二十日
    收到原處分機關之函文通知改依道路交通管理處罰條例第十
    三條第一款之規定裁處罰緩三千元等情，業據異議人坦承不
    諱，並有交通部公路總局臺北區監理所九十八年十月十五日
    北監自字第０九八一０一二七五０號函暨所附之臺北縣政府
    警察局九十八年九月二十五日北縣警交大字第Ｃ00000
    000號舉發違反道路交通管理事件通知單移送聯、通知聯
    、違規查詢電腦清單影本，及臺北縣政府警察局中和第一分
    局九十八年十一月十二日北縣警中一交字第０九八００五０
    八二九號函、受理違反交通管理事件被通知人申訴理由查詢
    表各一份、採證照片三幀附卷可稽，而依上開採證照片所示
    ，異議人車輛後端之號牌確遭白漆污損遮掩部分車號，由稍
    遠之距離觀之，牌號最末碼數字「２」已有不易辨識之情形
    ，足見異議人車輛於前揭時、地為警攔查時，其後方號牌確
    有遭噴漆污損，達不易辨識牌號之程度，顯已妨害道路交通
    主管機關透過號牌管理、取締、稽查車輛之業務運作甚明。
    雖異議人並不諱言其車號牌上之白漆係因司機自行噴漆不慎
    噴到等語，固堪認定異議人車輛牌照污損並非單純沾染髒污
    或自然耗損所致，惟尚難遽謂異議人有故意塗抹污損汽車牌
    照之行為。且由上開採證照片觀之，除車牌末二碼數字部分
    遭白噴污損外，號牌右方車架及踏板上亦有白色漆之情形，
    應係以噴漆方式同時為之所造成。衡諸社會一般經驗常情，
    倘欲以塗抹污損牌照方式規避查緝，僅需塗抹污損號牌即可
    ，尚無連同車身一併塗抹之必要，況本件車輛號牌除最末碼
    數字「２」外，其餘號碼均清晰可辨，若經稍加查證比對車
    輛顏色及車型、廠牌，欲尋得該車輛尚非難事，足徵異議人
    或該車使用人應無為脫免交通稽查或刑事偵查，而故意污損
    牌照之情。是異議人所辯該號牌係司機以噴漆噴鐵架而不小
    心噴到所致，堪信屬實，自難認其有故意污損汽車牌照之違
    規行為，則依前開說明，尚不能逕依道路交通管理處罰條例
    第十三條第一款規定對異議人予以裁罰。然異議人既已知悉
    該車有遭噴漆致號牌污穢之情形，猶不即時清除而行駛，應
    仍有前開條例第十四條第三款之違規行為，堪可認定。
五、綜上所述，異議人所有之上開自用小貨車於前揭時、地確有
    號牌污穢，不洗刷清楚，非行車途中因遇雨、雪道路泥濘所
    致之違規事實，原處分機關徒以異議人車輛之號牌污損，遽
    認異議人有故意塗抹污損牌照使之不能辨認牌號之行為，逕
    以同條例第十三條第一款規定裁罰，容有未洽。異議人聲明
    異議指摘原處分不當為有理由，自應由本院將原處分撤銷，
    並依道路交通管理處罰條例第十四條第三款及違反道路交通
    管理事件統一裁罰基準表規定，自為裁罰異議人如主文第二
    項所示，以資適法。
據上論斷，應依道路交通管理處罰條例第八十七條第二項、道路
交通案件處理辦法第二十條前段，裁定如主文。
中    華    民    國    98    年    12    月    31    日
                    交通法庭    法  官  劉  安  榕
以上正本證明與原本無異
如不服本裁定，應於裁定送達後5 日內敘明抗告理由，向本院提
出抗告狀。
                                書記官  陳  盈  真
中    華    民    國    99    年    1     月    5     日

司法院資訊處製作；財團法人民間司法改革基金會備份。
